臺灣板橋地方法院刑事判決　　　　　　 93年度訴緝字第249號
公　訴　人　臺灣板橋地方法院檢察署檢察官
被　　　告　乙○○
上列被告因偽造文書案件，經檢察官提起公訴（92年度偵字第
11389號），本院判決如下：
    主  文
乙○○共同連續行使偽造私文書，足以生損害於公眾及他人，處
有期徒刑陸月，如易科罰金，以佰元折算壹日。
偽造如附表所示「甲○○」之署押、印文及偽造之「甲○○」印
章壹顆，均沒收。
    事  實
一、乙○○與其夫王明欽（另案通緝中）明知並未得王明欽之兄
    甲○○之授權或同意，竟基於共同行使偽造私文書之概括犯
    意聯絡，由甲○○在不詳時間、地點，偽刻甲○○之印章，
    並於民國87年6 月29日，由王明欽偽造甲○○之名義製作「
    聲明參與分配狀」，偽造甲○○之署名，並持上開偽造之印
    章，蓋用於上開書狀之具狀人欄及騎縫處，而偽造私文書。
    嗣持之向臺灣士林地方法院民事執行處87年度民執字第1477
    號債權人乙○○聲請對債務人張慶勝清償票款事件中，以面
    額新臺幣（下同）400 萬元本票所聲請本票裁定為執行名義
    ，聲明參與分配，而為行使。復承同前之概括犯意，於87年
    10月8 日，由王明欽偽造甲○○之名義製作「聲明參與分配
    狀」，偽造甲○○之署名，並持上開偽造之印章，蓋用於上
    開書狀之具狀人欄、騎縫處及更正處，而偽造私文書。嗣於
    87 年10 月19日再持之向臺灣士林地方法院民事執行處87年
    度民執字第1477號債權人乙○○聲請對債務人張慶勝清償票
    款事件中，以面額新臺幣（下同）300 萬元本票所聲請本票
    裁定為執行名義，聲明參與分配，而為行使。又承同前之概
    括犯意，連續於88年5 月25日、88年10月7 日，偽造甲○○
    之署名，並持上開偽造之印章，分別蓋用於偽造甲○○名義
    製作之「撤回強制執行聲請狀」、「聲請再予執行狀」之具
    狀人欄及騎縫處，而偽造私文書。嗣持之向臺灣士林地方法
    院民事執行處在上開400 萬元本票債權聲明參與分配案件陳
    報而為行使。以上行為均足以生損害於甲○○、張慶勝及臺
    灣士林地方法院對於民事強制執行程序之正確性。又乙○○
    復承同前之概括犯意，在債務人張慶勝對於甲○○因前開參
    與分配而提起分配表異議之訴，而於88年11月25日繫屬於臺
    灣士林地方法院以88年度訴字第1450號一案審理中，復與王
    明欽於88年12月間某日，在不詳地點，偽造甲○○之名義製
    作答辯狀暨出具委任乙○○為訴訟代理人之民事委任狀，在
    上開書狀上偽造甲○○之署名，並在答辯狀上持上開偽造之
    印章，蓋用於上開書狀之具狀人欄、騎縫處及更正處，而偽
    造私文書，即由乙○○於88年12月17日在該法院審理上開案
    件以甲○○訴訟代理人身分出庭應訊，向承審法官提出上開
    委任狀及答辯狀而為行使。再於88年12月17日在不詳地點，
    持上開偽造之印章，蓋用於偽造甲○○名義製作之一式二份
    「陳明狀」之具狀人欄及騎縫處，而偽造私文書。嗣持之遞
    在不詳地點，由王明欽偽造甲○○之名義與張慶勝簽立和解
    書，並持上開偽造之印章，蓋用於乙方當事人欄，而偽造私
    文書。嗣持之遞送臺灣士林地方法院民事庭而為行使。以上
    行為均足以生損害於甲○○、張慶勝及臺灣士林地方法院民
    事審判程序之正確性。
二、案經臺灣板橋地方法院檢察署檢察官簽分後偵查起訴。
    理  由
一、訊據被告乙○○固不否認有以甲○○之訴訟代理人名義在臺
    灣士林地方法院88年度訴字第1450號分配表異議之訴一案出
    庭應訊，其本人並有在所出具之委任狀上捺指印等情，惟矢
    口否認有何行使偽造文書犯行，辯稱：本案所有相關書狀上
    甲○○之簽名印文都不是伊所為，而關於王明欽與陳金英間
    之債務關係伊都不清楚，王明欽以前是做代書的，他對外都
    是用伊之名義，伊之所以會在上開案件出庭，是王明欽叫伊
    去的，伊是有在委任狀上捺指印，但簽名並非伊所為云云。
    然查：
  (一)前揭事實，業據證人甲○○在偵查中證稱：伊並不知道有士
  　林地方法院88年度訴字第1450號分配表異議之訴一案，故無
  　從授權，也無從叫乙○○去開庭，伊也從未授權乙○○填寫
    委任狀，亦未委任其為受任人，且卷內之和解書上「甲○○
    」之印文，亦非伊所使用之印章；另同法院之87年度執字第
    1477號87年6 月29日參與分配卷內之聲明參與分配狀、撤回
    強制執行聲請狀、聲請再予執行狀，亦均非由伊具狀，伊從
    頭到尾都不知道此案，狀紙中之字跡亦非伊所為，伊不知道
    是誰的字體，也未授權他人撰寫上開書狀；又上開執行卷87
    年10月8 日聲明參與分配狀亦非伊所撰寫，伊也沒有授權他
    人具狀，也不知是何人的字體等語（見92年度他字第1559號
　　卷第5 頁以下），並經具結擔保其證言之真實性，此外，復
  　有臺灣士林地方法院87年度執字第1477號87年6 月29日、87
    年10月8 日參與分配卷影本、88年度訴字第1450號分配表異
    議之訴卷影本在卷可稽，且觀諸甲○○於偵查中在訊問筆錄
    所簽寫「甲○○」三字之字跡與前開書狀上簽名之字跡相比
    較，不論在字形、筆劃走勢、力道上均有所不同。是證人甲
    ○○前開證述堪予採信。
  (二)再者，被告確有於臺灣士林地方法院88年度訴字第1450號分
    配表異議之訴一案以甲○○訴訟代理人之身分於88年12月17
    日出庭應訊，並向承審法官陳明甲○○為其大伯，且當庭提
    出答辯狀遞交法官及對造，而答辯狀內已詳述案情經過，是
    被告辯稱其出庭時對相關債權債務關係均不清楚，誠難採信
    。又在上開87年度執字第1477號強制執行一案，被告為本案
    之執行債權人，而甲○○為參明分配債權人，執行法院相關
    之通知書均同時通知本案執行債權人及參與分配債權人，是
    被告對於甲○○有聲明參與分配一事，實難諉為不知，況被
    告所聲請對債務人張慶勝強制執行之300 萬元本票債權，與
    以甲○○名義聲明參與分配之300 萬元本票債權，係以同一
    紙本票聲請執行，業經本院調取本院85年度票字第1081號卷
    、87年度票字第1492號卷核閱屬實，而被告與王明欽為夫妻
    關係，並參與上關案件全部之強制執行程序，對於王明欽偽
    以甲○○名義聲明參與分配，焉有不知之理，從而，堪認被
    告與王明欽就前開犯行應有犯意聯絡及行為分擔甚明。
  (三)綜上，如附表所示之相關書狀上「甲○○」之署名及印文，
    既未經甲○○本人之同意或授權為之，顯係由無制作權人制
　　作他人名義之文書，且既經提出向臺灣士林地方法院民事執
　  行處、民事庭而為行使，自足以生損害於甲○○、張慶勝及
    臺灣士林地方法院民事強制執行及民事審判程序之正確性。
    是本件事證明確，被告前開犯行堪予認定，應予依法論科。
二、查當事人所為民事強制執行聲請狀、民事訴訟書狀、民事委
    任狀及和解書，俱屬刑法第二百十條之私文書。又在合併之
    多張私文書騎縫處蓋上印章，顯示印文，依一般習慣，係用
    以證明該等文書之連貫性及形式真實性（最高法院86年台上
    字第3295號判例參照），是在如附表所示書狀之騎縫處蓋用
    偽造之甲○○印章，性質上應屬於刑法第220 條第1 項所稱
    關於同法第210 條規定之準私文書，自非僅屬於單純之印文
    。核被告所為係犯刑法第216 條、第210 條之行使偽造私文
    書罪，其偽造印章並蓋用偽印文在如附表所示之相關書狀上
    ，及偽造「甲○○」之簽名，均為偽造私文書之部分行為，
    偽造私文書後復持以行使，其偽造之低度行為應為行使之高
    度行為所吸收，均不另論罪。又被告與王明欽間，就前開犯
    行，有犯意聯絡及行為分擔，均為共同正犯。又被告先後多
    次行使偽造私文書之犯行，時間緊接，方法相同，所犯係構
    成要件相同之罪名，顯係基於概括之犯意反覆為之，應依連
    續犯規定論以一罪，並加重其刑。再公訴人雖未論及被告偽
    造甲○○之名義蓋用偽印文在和解書及如附表所示書狀之騎
    縫處上之行為，惟此部分與起訴偽造如附表所示其餘書狀部
    分，分別具有連續犯及接續犯之實質上一罪關係，本院自得
    併予審究，附此敘明。爰審酌被告所為對被害人甲○○造成
    極大困擾，並對司法機關在民事審判及強制執行處理之正確
    性造成損害，並斟酌其犯罪之動機、目的、手段、犯後否認
    犯行，態度難認良好等一切情狀，量處如主文所示之刑。又
    被告行為後，刑法第41條已於90年1 月10日修正，並於同年
    月12日生效施行，依該條第1 項之規定：「犯最重本刑為五
    年以下有期徒刑以下之刑之罪，而受六個月以下有期徒刑或
    拘役之宣告，因身體、教育、職業、家庭之關係或其他正當
    事由，執行顯有困難者，得以一元以上三元以下折算一日，
    易科罰金。但確因不執行所宣告之刑，難收矯正之效，或難
    以維持法秩序者，不在此限」，又前述易科罰金之折算標準
    ，另已據罰金罰鍰提高標準條例第2 條規定，就其原定數額
    提高為100 倍折算1 日，則比較新舊法，以新法有利被告，
    自應依刑法第2 條第1 項前段規定，就被告所受宣告刑部分
    ，適用前引修正後之刑法第41條第1 項前段規定而為易科罰
    金折算標準之諭知，併此敘明。至偽造之如附表所示之「甲
    ○○」署押及「甲○○」印文，依刑法第219 條之規定，不
    問屬於犯人與否，併予宣告沒收之。又偽造之甲○○印章一
    顆，雖未扣案，惟無證據證明業已滅失，依刑法第二百十九
    條規定，不論屬於犯人與否，亦依法宣告沒收之。再上開偽
    造之私文書均已交予臺灣士林地方法院，已非被告所有，自
    不能宣告沒收，併此敘明。
據上論斷，應依刑事訴訟法第299 條第1 項前段，刑法第2 條第
1 項前段、第28條、第56條、第216 條、第210 條、第41條第1
項前段、第219 條，罰金罰鍰提高標準條例第2 條，判決如主文
。
本案經檢察官丙○○到庭執行職務。
中　　華　　民　　國　　94　　年　　3 　　月　　18　　日
                刑事第十一庭  審判長法　官  潘翠雪
                                    法  官  楊明佳
                                    法  官  王士珮
以上正本證明與原本無異
如不服本判決應於送達後10日內向本院提出上訴狀。
                                    書記官　程欣怡
中　　華　　民　　國　　94　　年　　3 　　月　　18　　日
附錄本案論罪科刑法條全文：
中華民國刑法第210條
偽造、變造私文書，足以生損害於公眾或他人者，處五年以下有
期徒刑。
中華民國刑法第216條
行使第二百十條至第二百十五條之文書者，依偽造、變造文書或
登載不實事項或使登載不實事項之規定處斷。
附表：
┌──┬─────────┬──────┬─────────┐
│編號│署押、印文所在位置│ 內　　　容 │偽造之「甲○○」署│
│    │                  │            │押、印文數目      │
├──┼─────────┼──────┼─────────┤
│ 一 │臺灣士林地方法院87│民事聲明參與│簽名貳枚、印文陸枚│
│    │年度民執字第1477號│分配狀2份   │                  │
│    │甲○○以面額400 萬├──────┼─────────┤
│    │元本票裁定聲明參與│民事撤回強制│簽名貳枚、印文肆枚│
│    │分配卷 (繫屬日：87│執行聲請狀2 │                  │
│    │年6月29日）       │份          │                  │
│    │                  ├──────┼─────────┤
│    │　　　　　　　　　│民事聲請再予│簽名壹枚、印文伍枚│
│    │　　　　　　　　  │執行狀1份   │                  │
├──┼─────────┼──────┼─────────┤
│ 二 │臺灣士林地方法院87│民事聲明參與│簽名貳枚、印文捌枚│
│    │年度民執字第1477號│分配狀2份   │                  │
│    │甲○○以面額300 萬│            │                  │
│    │元本票裁定聲明參與│            │                  │
│    │分配卷（繫屬日：87│            │                  │
│    │年10月19日）      │            │                  │
├──┼─────────┼──────┼─────────┤
│ 三 │臺灣士林地方法院88│甲○○、林蘭│簽名貳枚          │
│    │年度訴字第1450號張│英間民事委任│                  │
│    │慶勝與甲○○分配表│書暨委任狀1 │                  │
│    │異議之訴卷        │份          │                  │
│    │                  ├──────┼─────────┤
│    │                  │甲○○民事答│印文柒枚          │
│    │                  │辯狀暨證物1 │                  │
│    │                  │份          │                  │
│    │                  ├──────┼─────────┤
│    │                  │甲○○民事陳│印文柒枚          │
│    │                  │明狀2份 　  │                  │
│    │                  ├──────┼─────────┤
│    │                  │張慶勝陳報之│印文壹枚          │
│    │                  │和解書1 份  │                  │
└──┴─────────┴──────┴─────────┘
